【裁判字號】    88,上訴,1859
【裁判日期】    890210
【裁判案由】    違反槍砲彈藥刀械管制條例等
【裁判全文】
臺灣高等法院臺中分院刑事判決                  八十八年度上訴字第一八五九號
    上  訴  人
    即  被  告  乙○○
    指定辯護人  本院公設辯護人  甲○○
右上訴人因違反槍砲彈藥刀械管制條例等案件，不服臺灣苗栗地方法院八十八年度訴
緝字第一○號中華民國八十八年七月十三日第一審判決（起訴案號：臺灣苗栗地方法
院檢察署八十六年度偵字第四二六○號），提起上訴，本院判決如左：
      主  文
原判決撤銷。
乙○○未經許可持有爆裂物，累犯，處有期徒刑伍年貳月，併科罰金新台幣伍萬元，
罰金如易服勞役，以新台幣玖佰元即銀元參佰元折算壹日。
    事  實
一、乙○○前於八十六年三月間，因違反麻醉藥品管理條例案件，經台灣新竹地方法
    院判處有期徒刑三月確定，並於同年四月二十八日易科罰金執行完畢，不知警惕
    。緣己○○因戊○○向其購買第二級毒品安非他命無法付款，遂於八十六年十二
    月六日晚上六時三十分許，夥同乙○○、丙○○等人，前往苗栗縣南庄鄉田美村
    十鄰二二一號，欲向戊○○索討欠款，惟己○○向戊○○催討上開款項未果，乙○○即持美工刀（未扣案）及具有殺傷力之爆裂物一枚下車，並持該爆裂物，以
    加害生命、身體之事，對屋內之戊○○恐嚇稱：手上拿的是爆裂物手榴彈，再不
    出來，就要丟進去炸死你等語，致使戊○○心生畏懼，危害於戊○○之安全。戊○○欲乘機逃走時，與乙○○、丙○○發生拉扯毆打。嗣經警據報前往處理，當
    場查獲己○○、乙○○、徐錦源等人，並循線在現場附近之橋下查獲乙○○所有
    之土製爆裂物一枚（於送鑑定時已引爆而不存在）及木棍一支。
二、案經苗栗縣警察局頭份分局移送臺灣苗栗地方法院檢察署檢察官偵查起訴。
    理  由
一、訊據被告乙○○坦承有於八十六年十二月六日晚上六時三十分許，與己○○、丙○○等人，前往苗栗縣南庄鄉田美村十鄰二二一號，因己○○向戊○○催討上開
    款項未果，伊有與戊○○發生爭執毆打，並有對戊○○說：手上拿的是爆裂物手
    榴彈，再不出來，就要丟進去炸死你等情不諱。惟被告矢口否認有何違反槍砲彈
    藥刀械管制條例之犯行，辯稱：當天未攜帶爆裂物前去，另警方在現場附近查獲
    之爆裂物一枚非其所有，況伊當時雙手分持美工刀及木棍，不可能再持有其他物
    品云云。經查：
    (一)該枚爆裂物經送內政部警政署刑事警察局鑑定結果，係以直徑六公分之煙火彈
      改裝，裝填約二十五粒ＢＢ彈及約五十枚底火，再圍繞長約五十公分之爆竹蕊
      ，再以黑色膠帶包裹，並以點火方式引爆，認具有殺傷力，有該局八十六年十
      二月十九日刑偵五字第八六二七九號鑑驗通知書在卷可憑（見偵卷第五五頁）
      ，足見該枚爆裂物確係槍砲彈藥刀械管制條例管制具有殺傷力之爆裂物。被告
      請求再送鑑定是否具有殺傷力，即無必要，併此敘明。
    (二)戊○○在警訊時供稱：當時乙○○就拿一黑色疑似爆裂物，向伊表示係手榴彈
      ，若不出來就炸死伊，使伊心生畏懼，不敢出來，後來警方來了，他們四人才
      跑掉，伊有看到乙○○將黑色爆裂物丟到橋下（見偵卷第十二頁）。參以丙○○在原審訊問時亦供稱該枚爆裂物應是乙○○所有（見原審八十七年十月六日
      筆錄），另己○○在偵訊時亦供稱他們說該枚爆裂物是乙○○拿去的（見偵卷
      第二十五頁）。而被告乙○○在原審訊問時既自承與其三人間並無恩怨或糾紛
      （見原審八十八年六月八日筆錄），則渠三人應不致隨意誣指被告乙○○，衡
      諸被告於本院訊問時供承有對戊○○說：我手上有手榴彈，再不出來，就要丟
      進去炸死你等語（見本院卷第四二頁）。是被告若非攜帶有該爆裂物，被告又
      何須說出與該枚爆裂有關之恐嚇言語，足見該枚爆裂物確係乙○○所有並攜至
      現場，復有爆裂物一枚扣案可証。被告聲請與證人丙○○對質，亦無必要，併
      此敘明。
    (三)雖被告稱其當時雙手分持美工刀及木棍，但依卷內資料並無証據足以証明被告
      係自始至終均雙手分持美工刀及木棍，則其自非不可能再持有該枚爆裂物。況
      被告乙○○在檢察官偵訊時自承伊是用拳頭毆打戊○○（見偵卷第二十五頁）
      ，衡情，若其雙手係始終分持美工刀及木棍，焉會以「拳頭」毆打戊○○？足
      見戊○○所供被告乙○○手持爆裂物一節與常情並無違背。
    (四)關於恐嚇一事，戊○○在警、偵訊時均供稱當時被告乙○○拿一爆裂物向伊表
      示若不出來，就炸死伊，使其心生畏懼（見偵卷第十二頁、第六十四頁）。且
      戊○○在原審訊問時復稱：當時乙○○確有說：若再不出來，就要扔進去等語
      （見原審八十七年十月十九日、十一月五日筆錄）。參諸被告乙○○在檢察官
      偵訊時自承有對戊○○說：手上有帶手榴彈（見偵卷第六十頁）等情，以及被
      告於本院訊問時復坦承當時有對戊○○恐嚇稱：手上拿的是爆裂物手榴彈，再
      不出來，就要丟進去炸死你等語（見本院卷第四二頁），足見被告有對戊○○
      恐嚇，已甚為明顯。
    (五)綜上所述，被告所辯顯係卸責之詞，委不足採，本件事証明確，被告犯行應堪
      認定。
二、核被告乙○○持有具有殺傷力之爆裂物所為，係犯槍砲彈藥刀械管制條例第七條
    第四項之未經許可持有爆裂物罪。其持該爆裂物，以加害生命、身體之事，對屋
    內之戊○○恐嚇稱：手上拿的是爆裂物手榴彈，再不出來，就要丟進去炸死你，
    致生危害於戊○○之安全，所為係犯刑法第三百零五條之恐嚇危害安全罪。其所
    犯上開二罪，有方法結果之牽連關係，應依刑法第五十五條牽連犯之規定從一重
    以槍砲彈藥刀械管制條例第七條第四項之未經許可持有爆裂物罪處斷。查被告於
    八十六年三月間，因違反麻醉藥品管理條例案件，經台灣新竹地方法院判處有期
    徒刑三月確定，並於同年四月二十八日易科罰金執行完畢，有台灣苗栗地方法院
    檢察署刑案資料查註紀錄表乙紙在卷可憑。其於有期徒刑之執行完畢後五年以內
    復犯有期徒刑以上之本罪，為累犯，應依刑法第四十七條之規定加重其刑。原審
    予以論罪科刑，固非無見，被告上訴否認犯罪，雖無理由，惟原判決以被告並非
    單純持有該枚爆裂物，且供作犯罪行為之用，併依槍砲彈藥刀械管制條例第十九
    條第一項之規定諭知被告於刑之執行完畢或赦免後，令入勞動場所強制工作三年
    。然查被告所持有該枚爆裂物係以直徑六公分之煙火彈改裝，裝填約二十五粒Ｂ
    Ｂ彈及約五十枚底火，再圍繞長約五十公分之爆竹蕊，再以黑色膠帶包裹，並以
    點火方式引爆，認具有殺傷力，有該局八十六年十二月十九日刑偵五字第八六二
    七九號鑑驗通知書在卷可憑（見偵卷第五五頁），該枚爆裂物雖具有殺傷力，惟
    依其構造觀之其係以裝填約二十五粒ＢＢ彈為主要構造物，其殺傷力甚弱並不強
    ，且亦未對被害人投擲，被告所處之有期徒刑五年二月，已足對之懲戒及教化，
    尚無對之另行諭知令入勞動場所強制工作三年之必要，依大法官會議第四七一號
    解釋之意旨，尚不符合比例原則，應不得宣告強制工作，原審予以宣告強制工作
    ，尚有未洽。原判決既有上述可議之處，即無可維持，應由本院撤銷改判。爰審
    酌被告之上開素行、犯罪之手段、所生危害及犯後之態度等一切情狀，量處如主
    文第二項所示之刑，罰金部分並諭知易服勞役之折算標準。末查警方原扣獲之爆
    裂物一枚，於送鑑定時，已引爆而不存在（有前開鑑驗通知書一份在卷可憑），
    另扣案之木棍一支及未扣案之美工刀一支，係供被告傷害所用之物，與被告上開
    有罪部分無關，故均不另為沒收之諭知，附此敘明。
三、公訴意旨另以：己○○因戊○○向其購買安非他命無法付款，遂夥同被告乙○○
    、丙○○等人，於八十六年十二月六日晚上六時三十分許，前往苗栗縣南庄鄉田
    美村十鄰二二一號，欲向戊○○索討欠款，因催討款項未果，與戊○○發生拉扯
    ，乙○○則拿木棍毆打戊○○，致戊○○左腿部受有傷害，因認被告乙○○涉犯
    刑法第二百七十七條第一項之傷害罪嫌云云。惟：
    (一)按告訴乃論之罪，告訴人於第一審辯論終結前得撤回其告訴，又告訴經撤回者
      ，應諭知不受理之判決，刑事訴訟法第二百三十八條第一項、第三百零三條第
      三款定有明文。
    (二)查本件告訴人戊○○告訴被告乙○○傷害案件，起訴書認係犯刑法第二百七十
      七條第一項之傷害罪，依同法第二百八十七條之規定，須告訴乃論。茲據告訴
      人戊○○撤回其告訴，因公訴人認被告乙○○此部分之行為與其上開有罪部分
      有裁判上一罪之牽連犯關係，故不另為不受理之諭知，附此敘明。
三、據上論斷，應依刑事訴訟法第三百六十九條第一項前段、第三百六十四條、第二
    百九十九條第一項前段、槍砲彈藥刀械管制條例第七條第四項、刑法第十一條前
    段、第三百零五條、第五十五條、第四十七條、第四十二條第二項、罰金罰鍰提
    高標準條例第一條前段、第二條，判決如主文。
本案經檢察官丁○○到庭執行職務。
中      華      民      國    八十九    年      二      月      十      日
                                  臺灣高等法院臺中分院刑事第七庭
                                        審判長法  官  劉  連  星
                                              法  官  江  錫  麟
                                              法  官  林  秋  華
右正本證明與原本無異。
如不服本判決應於收受送達後十日內向本院提出上訴書狀，其未述上訴之理由者並
得於提起上訴後十日內向本院補提理由書（均須按他造當事人之人數附繕本）。
                                              書記官  阮  正  枝
中      華      民      國     八十九     年      二      月   十四     日
附錄論罪科刑法條
刑法第三百零五條：以加害生命、身體、自由、名譽、財產之事，恐嚇他人致生危害
                  於安全者，處二年以下有期徒刑、拘役或三百元以下罰金。
槍砲彈藥刀械管制條例第七條第四項：未經許可，持有、寄藏或意圖販賣而陳列第一
                                  項所列槍砲、彈藥者，處五年以上有期徒刑，
                                  併科新台幣一千萬元以下罰金。
                                                                        Ｄ


司法院資訊處製作；財團法人民間司法改革基金會備份。
